臺灣臺中地方法院刑事判決
110年度金訴字第210號
公  訴  人  臺灣臺中地方檢察署檢察官
被      告  游進泓




上列被告因詐欺等案件，經檢察官提起公訴（109年度偵字第
7927號、110年度偵字第1937號），被告於準備程序中就被訴事
實為有罪之陳述，經本院合議庭裁定改由受命法官獨任進行簡式
審判，判決如下：
    主    文
游進泓犯如附表一所示之罪，各處如附表一「主文」欄所示之刑
（含主刑及沒收）。主刑部分應執行有期徒刑壹年陸月。
    犯罪事實
一、游進泓依其社會生活之經驗，可知悉一般人均可自行申請金
    融帳戶使用，如非意圖供不法財產犯罪使用，無收取他人金
    融帳戶之必要，並可預見其將金融帳戶提供予姓名、年籍不
    詳之成年人後，該成年人將可能藉由該蒐集所得之帳戶作為
    詐欺被害人轉帳匯款之用，遂行詐欺取財犯行，並逃避檢警
    人員之追緝，且詐欺款項匯入帳戶遭提領而轉交予不詳之人
    後，即產生遮斷資金流動軌跡而逃避追訴處罰之洗錢效果，
    竟仍基於縱若取得其金融帳戶之人，用以實施詐欺取財等財
    產性犯罪，供作財產犯罪被害人匯款帳戶以掩飾、隱匿犯罪
    所得去向之用，亦不違背其本意之犯意，為取得每提領新臺
    幣（下同）10萬元即可獲得1萬元之報酬，而與「阿海」及
    姓名、年籍不詳之人，基於三人以上共同以網際網路對公眾
    散布而犯詐欺取財及一般洗錢之犯意聯絡，將其所申設之第
    一銀行帳號00000000000號帳戶資訊提供予「阿海」，於民
    國108年7月間某日，再由姓名、年籍不詳之人以暱稱「游進
    泓」在Line「活力Q2推1互助會」群組中，向群組成員佯稱
    可以販賣虛擬貨幣「Q點」獲利，但需依序排隊並繳交保證
    金云云，致如附表二所示之人因而陷於錯誤，分別將如附表
    二所示款項匯至游進泓前開第一銀行帳戶內，再由游進泓依
    「阿海」指示，分別於108年7月29日21時39分許起至7月30
    日凌晨0時34分許止，分別前往設置在臺中市○區○○○道○段00
    0號之第一商業銀行北台中分行、臺中市○區○○路○段000號之
    第一銀行台中分行之自動櫃員提款機，提領款項合計20萬元
    （3萬元6筆、1萬元2筆）；又於同年月30日上午10時15分44
    秒許，在臺中市○區○○路○段000號之第一銀行台中分行臨櫃
    提領款項62萬元（前開款項合計82萬元，包含本案附表二編
    號1至6所示之人匯款金額合計22萬8000元），游進泓再依指
    示，將所領得之款項交予「阿海」，而以此方式掩飾、隱匿
    詐欺犯罪所得之去向。經警循線查悉上情。
二、案經劉清玉、楊沁玲、林淑娟、孫雨菲(原名孫姿樺）、陳
    燕玲、高文勝訴由臺中市政府警察局豐原分局報告臺灣臺中
    地方檢察署檢察官偵查起訴。
    理    由
一、本件被告游進泓所犯係死刑、無期徒刑或最輕本刑為三年以
    上有期徒刑或高等法院管轄第一審案件以外之罪，其於準備
    程序期日就被訴事實為有罪之陳述，經本院告知簡式審判程
    序之旨，並聽取公訴人及被告之意見後，依刑事訴訟法第
　　273條之1第1項規定，裁定由受命法官獨任進行簡式審判程
    序，且依同法第273條之2規定，不適用傳聞法則有關限制證
    據能力之相關規定，合先敘明。
二、上開犯罪事實，業據被告於警詢、偵訊、本院準備及審理程
    序時均坦承不諱（見警卷一第33至45頁、1937號偵卷第23至
    25頁、7927號偵卷第53至57頁、本院卷第95、201、207頁）
    ，核與告訴人劉清玉、楊沁玲、林淑娟、孫雨菲、陳燕玲、
    高文勝於警詢時、證人陳柏舟於警詢、偵訊時證述之情節（
    見警卷一第47至50頁、警卷二第249至250、261至263、271
    至272、285至289、307至311頁、1937號偵卷第26至27頁、7
    927號偵卷第31至33頁）均大致相符，並有員警職務報告、
    臺中市政府警察局豐原分局翁子派出所扣押筆錄、扣押物品
    目錄表、扣押物品收據、被告帳戶個資檢視、被告豐原郵局
    帳號00000000000000號帳戶歷史交易清單、被告第一商業銀
    行帳號00000000000號帳戶之開戶基本資料、交易明細表（
    見警卷一第23至31、51至78頁）、告訴人劉清玉之報案相關
    資料：①元大銀行國內匯款申請書②內政部警政署反詐騙案件
    紀錄表③桃園市政府警察局中壢分局普仁派出所受理詐騙帳
    戶通報警示簡便格式表④金融機構聯防機制通報單⑤桃園市政
    府警察局中壢分局普仁派出所受理刑事案件報案三聯單、告
    訴人楊沁玲之報案相關資料：①網路銀行交易成功頁面截圖②
    自動櫃員機交易明細表③桃園市政府警察局中壢分局普仁派
    出所受理詐騙帳戶通報警示簡便格式表、告訴人林淑娟之報
    案相關資料：①網路銀行轉帳結果頁面截圖②內政部警政署反
    詐騙案件紀錄表③桃園市政府警察局中壢分局普仁派出所受
    理詐騙帳戶通報警示簡便格式表④金融機構聯防機制通報單⑤
    桃園市政府警察局中壢分局普仁派出所受理刑事案件報案三
    聯單⑥桃園市政府警察局中壢分局普仁派出所受理各類案件
    紀錄表、告訴人孫雨菲之報案相關資料①網路銀行轉帳成功
    頁面截圖②Line群組「活力Q2推1互助會」記事本截圖③內政
    部警政署反詐騙案件紀錄表④花蓮縣政府警察局吉安分局北
    昌派出所受理詐騙帳戶通報警示簡便格式表⑤金融機構聯防
    機制通報單⑥花蓮縣政府警察局吉安分局北昌派出所受理各
    類案件紀錄表⑦花蓮縣政府警察局吉安分局北昌派出所受理
    刑事案件報案三聯單、告訴人陳燕玲之報案相關資料：①網
    路銀行轉帳成功頁面截圖②內政部警政署反詐騙案件紀錄表③
    台南市政府警察局永康分局復興派出所受理詐騙帳戶通報警
    示簡便格式表④金融機構聯防機制通報單⑤台南市政府警察局
    永康分局復興派出所受理刑事案件報案三聯單⑥台南市政府
    警察局永康分局復興派出所受理各類案件紀錄表（見警卷二
    第251至259、265至269、273至283、291至305、315至327頁
    ）、告訴人陳燕玲刑事告訴狀及附件：Line「活力Q2推1互
    助會」群組記事本截圖（版主「游進泓」發文說明互助流程
    、規則）、7/29喊單已匯款序號表、「游進泓」於群組張貼
    其郵局、第一銀行存簿封面之記事本截圖（見5451號他字卷
    第2至10頁）、告訴人高文勝之報案相關資料：①內政部警政
    署反詐騙資訊專線紀錄表②基隆市警察局第四分局中華路分
    駐所受理詐騙帳戶通報警示
    簡便格式表③告訴人存摺內頁影本④Line對話紀錄翻拍照片、
    第一商業銀行豐原分行110年11月10日一豐原字第00092號函
    檢送被告帳戶開戶基本資料（見1937號偵卷第28至39頁）、
    告訴人陳燕玲、孫雨菲、林淑娟之刑事告訴狀及附件：告訴
    人等製作之轉帳匯款明細表及網路銀行轉帳交易頁面截圖（
    見8317號他字卷第15至23頁）、第一商業銀行北台中分110
    年6月3日一北台中字第00052號函、第一商業銀行台中分行1
    10年5月24日一台中字第00126號函（見本院卷第103至105頁
    ）等附卷可稽，足徵被告前揭自白與事實相符。本案事證明
    確，被告犯行洵堪認定，應依法論科。
三、論罪科刑： 
(一)查本案被告自其第一銀行帳戶提領詐欺款項後，再依指示將
    款項交予「阿海」，則告訴人遭詐騙之款項，經被告以此方
    式輾轉交付予他人後，該等犯罪所得之實際去向，即經由前
    述方式製造斷點，難以查明，將可能產生隱匿、掩飾詐欺犯
    罪所得去向之效果。又洗錢防制法第3 條第2款明訂刑法第3
    39 條詐欺取財罪為洗錢行為之前置犯罪（即同法第2 條所
    稱之特定犯罪），是被告依指示收取詐欺款項並將之交予不
    詳之人，客觀上實已該當於隱匿、掩飾特定犯罪所得去向之
    行為要件；且被告對於其自己將帳戶內所領得之款項交付予
    「阿海」後，即無從查知該等款項之去向一情自應知之甚詳
    ，卻仍依指示收取現金後轉交他人等節以觀，其有隱匿、掩
    飾特定犯罪所得去向之洗錢故意，亦堪認定。是核被告就附
    表二編號1至6所為，均係犯刑法第339條之4第1項第2、3款
    之三人以上共同以網際網路對公眾散布而犯詐欺取財罪及洗
    錢防制法第14條第1項之洗錢罪。被告與「阿海」及該姓名
    、年籍不詳之人間，就本案犯行，有犯意聯絡及行為分擔，
    應論以共同正犯。被告所犯之刑法第339條之4第1項第2、3
    款之加重詐欺取財罪及洗錢防制法第14條第1項之洗錢罪，
    屬想像競合犯，應從重論以加重詐欺取財罪處斷。被告就如
    附表二編號1至6所示之各次加重詐欺罪，被害人不同，其犯
    意各別，行為互殊，應予分論併罰。
(二)按洗錢防制法第16條第2項規定：犯前二條之罪，在偵查或
    審判中自白者，減輕其刑。復按一行為而觸犯數罪名之想像
    競合犯，係指行為人以一行為，而侵害數個相同或不同之法
    益，具備數個犯罪構成要件，為充分保護被害法益，避免評
    價不足，乃就行為所該當之數個構成要件分別加以評價，而
    論以數罪。但因行為人祗有單一行為，較諸數個犯罪行為之
    侵害性為輕，揆諸「一行為不二罰」之原則，法律乃規定「
    從一重處斷」即為已足，為科刑上或裁判上一罪。由於想像
    競合犯在本質上為數罪，行為所該當之多數不法構成要件，
    均有其獨立之不法及罪責內涵，因此法院於判決內，仍應將
    其所犯數罪之罪名，不論輕重，同時並列，不得僅論以重罪
    ，置輕罪於不顧；而於決定處斷刑時，各罪之不法及罪責內
    涵，亦應一併評價，並在最重罪名之法定刑度內，量處適當
    之刑，且不得科以較輕罪名所定最輕本刑以下之刑，觀諸刑
    法第55條規定即明。於刑事立法上，針對特定犯罪行為刑事
    制裁依據之刑法（含特別刑法）條款，乃是就具體之犯罪事
    實，經過類型化、抽象化與條文化而成。是刑法（含特別刑
    法）所規定之各種犯罪，均有符合其構成要件之犯罪事實。
    想像競合犯，於本質上既係數罪，則不論行為人係以完全或
    局部重疊之一行為所犯，其所成立數罪之犯罪事實，仍各自
    獨立存在，並非不能分割（最高法院刑事大法庭108年度台
    上大字第3563號裁定意旨參照）。次按想像競合犯之處斷刑
    ，本質上係「刑之合併」。其所謂從一重處斷，乃將想像競
    合犯組成之評價上數罪，合併為科刑一罪，其所對應之刑罰
    ，亦合併其評價上數罪之數法定刑，而為一個處斷刑。易言
    之，想像競合犯侵害數法益者皆成立犯罪，論罪時必須輕、
    重罪併舉論述，同時宣告所犯各罪名，包括各罪有無加重、
    減免其刑之情形，亦應說明論列，量刑時併衡酌輕罪部分量
    刑事由，評價始為充足，然後依刑法第55條前段規定「從一
    重處斷」，非謂對於其餘各罪可置而不論。因此，法院決定
    處斷刑時，雖以其中最重罪名之法定刑，做為裁量之準據，
    惟於裁量其輕重時，仍應將輕罪合併評價在內（最高法院10
    8年度台上字第4405、4408號判決意旨參照）。查被告於本
    院審理程序時坦承洗錢犯行（見本院卷第95、201、207頁）
    ，是就其洗錢犯行，依上開規定原應減輕其刑，雖其洗錢係
    屬想像競合犯其中之輕罪，惟參諸上開說明，本院於後述量
    刑時仍當一併衡酌前開各該減輕其刑事由，附予敘明。　　
    　　　
(三)爰審酌被告之前科素行（參臺灣高等法院被告前案紀錄表）
    ，其竟不思以正當方式工作賺取所需，為取得報酬而提供帳
    戶予「阿海」，並依指示提領帳戶內款項後再轉交予「阿海
    」，本案各告訴人遭詐欺之款項分別如附表二所示，被告已
    與告訴人陳燕玲、劉清玉分別以5萬7000元、5萬4000元調解
    成立（見本院卷附調解程序筆錄），經告訴人陳燕玲表示對
    被告刑事部分沒有意見等語（見本院卷第209頁）等節；兼
    衡被告自述高職畢業之教育智識程度，之前從事機械組裝，
    未婚之生活狀況，本案係因其買車、每月又需給家裡1萬元
    而為本案犯行之動機（見本院卷第208頁），被告就本案尚
    未實際取得報酬，犯後能坦承犯行等一切情狀，分別量處如
    附表一所示之刑，並考量被告就附表一所犯屬有同質性之加
    重詐欺罪，定其應執行之刑如主文所示。
(四)沒收部分：
 1、查扣案如附表三編號1所示之被告第一銀行帳戶之存摺及金
    融卡，均為被告所有，為本案被害人受詐欺匯入款項、被告
    提領詐欺款項使用，與其本案詐欺犯行有關，屬供犯罪所用
    之物，爰依刑法第38條第2項規定，分別於被告各次所犯加
    重詐欺取財罪名項下，宣告沒收。另扣案如附表三編號2、3
    所示之物，雖為被告所有，惟卷內無證據顯示該等物品與被
    告本案犯行有關，爰不予宣告沒收。
 2、至檢察官起訴書雖記載請求對被告沒收犯罪所得等語，惟本
    案被告始終供承其自帳戶領得詐欺款項後，即全數交予「阿
    海」，並未實際取得「阿海」原先允諾之報酬等語（見警卷
    一第36頁、本院卷第208頁），是縱本案詐欺款項係由被告
    所提領，然被告既已將所領得之款項全數交予「阿海」，非
    在被告支配管領中，難認被告有何處分權限，爰不予諭知沒
    收，附此敘明。
據上論斷，應依刑事訴訟法第273條之1第1項、第299條第1項前
段，洗錢防制法第14條第1項、第16條第2項，刑法第11條、第28
條、第339條之4第1項第2款、第3款、第55條、第51條第5款、第
38條第2項，刑法施行法第1條之1第1項，判決如主文。
本案經檢察官蔣忠義提起公訴，檢察官劉世豪到庭執行職務。
中　　華　　民　　國　　110 　年　　11　　月　　9 　　日
                  刑事第九庭    法  官  陳怡珊
以上正本證明與原本無異。
如不服本判決應於收受判決後20日內向本院提出上訴書狀，並應
敘述具體理由；其未敘述上訴理由者，應於上訴期間屆滿後20日
內向本院補提理由書（均須按他造當事人之人數附繕本）「切勿
逕送上級法院」。
                                書記官  吳韻聆
中　　華　　民　　國　　110 　年　　11　　月　　10　　日
附錄本案論罪科刑法條：
中華民國刑法第339條之4
犯第339條詐欺罪而有下列情形之一者，處1年以上7年以下有期
徒刑，得併科1百萬元以下罰金：
一、冒用政府機關或公務員名義犯之。
二、三人以上共同犯之。
三、以廣播電視、電子通訊、網際網路或其他媒體等傳播工具，
    對公眾散布而犯之。
前項之未遂犯罰之。
洗錢防制法第14條
有第二條各款所列洗錢行為者，處7年以下有期徒刑，併科新臺
幣5百萬元以下罰金。
前項之未遂犯罰之。
前二項情形，不得科以超過其特定犯罪所定最重本刑之刑。
附表一：
編號 犯罪事實 主文     主刑  沒收 1 犯罪事實一、(一)即如附表二編號1部分 游進泓犯三人以上共同以網際網路對公眾散布而犯詐欺取財罪，處有期徒刑壹年壹月。  扣案如附表三編號1所示之物，沒收。 2 犯罪事實一、(一)即如附表二編號2部分 游進泓犯三人以上共同以網際網路對公眾散布而犯詐欺取財罪，處有期徒刑壹年貳月。  扣案如附表三編號1所示之物，沒收。 3 犯罪事實一、(一)即如附表二編號3部分 游進泓犯三人以上共同以網際網路對公眾散布而犯詐欺取財罪，處有期徒刑壹年壹月。  扣案如附表三編號1所示之物，沒收。 4 犯罪事實一、(一)即如附表二編號4部分 游進泓犯三人以上共同以網際網路對公眾散布而犯詐欺取財罪，處有期徒刑壹年壹月。  扣案如附表三編號1所示之物，沒收。 5 犯罪事實一、(一)即如附表二編號5部分 游進泓犯三人以上共同以網際網路對公眾散布而犯詐欺取財罪，處有期徒刑壹年壹月。  扣案如附表三編號1所示之物，沒收。 6 犯罪事實一、(一)即如附表二編號6部分 游進泓犯三人以上共同以網際網路對公眾散布而犯詐欺取財罪，處有期徒刑壹年壹月。  扣案如附表三編號1所示之物，沒收。 
附表二：
編 號 被害人 匯款時間、地點 匯款金額(新臺幣)  1 劉清玉 108年7月29日17時許，在桃園市○○區○○○路0段000號元大銀行新壢分行。 5萬4000元  2 楊沁玲 ①108年7月29日21時55分許，手機轉帳，地點不詳。 ②同日21時57分許，在桃園市○○區○○路000號中國信託銀行ATM。 ①3萬元 ②2萬4000元  3 林淑娟 108年7月29日16時46分許，在其桃園市中壢區住處。 1萬8000元  4 孫雨菲 108年7月29日19時9分許，手機網路轉帳，地點不詳。 1萬2000元  5 陳燕玲 ①108年7月29日中午12時41分許，以手機網路轉帳，在其位於臺南市永康區之住處。 ②108年7月30日上午10時43許。 ①1萬2000元 ②4萬5000元  6 高文勝 108年7月29日20時許，以手機網路轉帳，地點不詳。 4萬5000元                                    共計22萬8000元  
附表三
編 號 物品名稱 備註 1 被告第一銀行帳號000-00000000000號帳戶之存摺、金融卡 110年度院保字第420號扣押物品清單編號2、5 2 被告郵局帳號000-00000000000000號帳戶之存摺、金融卡 110年度院保字第420號扣押物品清單編號1、4 3 印鑑2個 110年度院保字第420號扣押物品清單編號3